臺灣嘉義地方法院刑事判決　　　　　　　 94年度交訴字第9號
公　訴　人　臺灣嘉義地方法院檢察署檢察官
被　　　告　甲○○　男　45歲.
　　　　　　　　　　　號
上列被告因公共危險等案件，經檢察官提起公訴 (94年度偵字第
855號)，本院判決如下：
    主  文
甲○○因過失傷害人，累犯，處有期徒刑肆月；又駕駛動力交通
工具肇事，致人受傷而逃逸，累犯，處有期徒刑玖月。應執行有
期徒刑壹年。
    事  實
一、甲○○前於民國84年間因違反肅清煙毒條例及麻醉藥品管理
    條例案件，經臺灣彰化地方法院於84年4月11日以83年度訴
    字第1887號判決分別判處有期徒刑3年2月、4月確定，嗣定
    應執行有期徒刑3年3月，於87年2月12日縮短刑期假釋出監
    並交付保護管束，並於91年3月10日保護管束期滿執行完畢
    。詎仍不知警惕，明知其汽車駕駛執照已吊扣，竟仍於94年
    1月11日上午8時40分許，在無汽車駕駛執照之情況下，駕駛
    車牌號碼BR-4267號之自用小客車，沿嘉義縣第162號縣道公
    路由東往西方向行駛，途經嘉義縣大林鎮大美里大埔美297
    號前時，本應注意汽車行駛時，駕駛人應注意車前狀況，並
    隨時採取必要之安全措施，而依當時日間、路面無缺陷、無
    障礙物、視距良好，客觀上並無不能注意之情事，竟疏未注
    意車前狀況，致其所駕駛上開自用小客車之右前方車體，撞
    及前方由南往北正欲橫越馬路之行人丙○○之右側臀部，致
    丙○○因此而受有右側恥骨骨折、臉部撕裂傷、頭部外傷及
    多處擦傷等傷害。詎甲○○於肇事並見到丙○○受傷倒地後
    ，明知丙○○經上開車禍猛烈撞擊應受有傷害，依法對於丙○○有救助之義務，竟為逃避責任，未停車察看施救，或停
    車待警處理，亦未即採取救護或其他必要措施及未向警察機
    關報告，反另行起意駕車逃離肇事現場。嗣經目擊車禍過程
    之丙○○之子乙○○記下甲○○所駕駛上開自用小客車之車
    牌號碼並報警後，始為警循線查獲，而查悉全情。
二、案經丙○○訴由嘉義縣警察局民雄分局報請臺灣嘉義地方法
    院檢察署檢察官偵查起訴。
    理  由
一、訊據被告甲○○固坦承有於94年1月11日上午8時40分許，駕
    駛車牌號碼BR-4267號之自用小客車，行經嘉義縣大林鎮大
    美里大埔美297號前之事實，惟矢口否認有何過失傷害及肇
    事逃逸之犯行，辯稱：伊當時確有避開告訴人丙○○，並未
    撞到告訴人云云。經查：
(一)被告甲○○之汽車駕駛執照於94年1月3日經交通部公路總局
    臺中區監理所彰化監理站裁處酒駕吊扣，期間自94年1月3日
    起至95年1月2日止乙情，有「證號查詢汽車駕駛人」及該站
    94年3月25日中監彰字第0940006928號函在卷可稽 (分別見
    警卷第23頁、本院卷第21頁)，則被告之汽車駕駛執照既自9
    4年1月3日起經吊扣，足見本案案發時即94年1月11日時，被
    告屬無駕駛執照駕車乙情，應堪認定。
(二)被告於上開時、地所駕駛前揭自用小客車之右前方車體，不
    慎撞及告訴人之右側臀部，且在肇事後未停車察看反而逕自
    離去之事實，業據告訴人丙○○於警訊、偵查中及本院審理
    時供證綦詳，核與證人即告訴人之子乙○○於警訊、偵查中
    及本院審理時證述車禍發生之情節相符 (分別見警卷第4至7
    頁；偵查卷第13頁；本院卷第36至39頁94年4月13日審判筆
    錄)，且有道路交通事故現場圖、道路交通事故調查報告表
    (一)、(二)各1份、現場、車損照片，及被告肇事時經事故地點
    附近之監視錄影系統所翻拍之照片共8幀、嘉義縣警察局疑
    似道路交通事故肇事逃逸追查表、嘉義縣警察局道路交通事
    故當事人登記聯單各1份、嘉義縣警察局舉發違反道路交通
    管理事件通知單2份等在卷足憑 (見警卷第10至12、15至18
    、20至22頁)。
(三)次查，告訴人於本件車禍受有右側恥骨骨折、臉部撕裂傷、
    頭部外傷及多處擦傷等傷害乙情，有其提出財團法人佛教慈
    濟綜合醫院開具之診斷證明書1紙為憑 (見警卷第19頁)；而
    該紙診斷證明書係案外人林坤輝醫師所開具，衡諸該醫師與
    被告、告訴人間並無何特殊情仇，自無甘冒刑責而偽開傷單
    之理，且綜觀全卷亦乏告訴人如何利用醫療資源而事後製造
    傷勢之證據，是堪認上開診斷證明書之實在；又上開診斷證
    明書上載明告訴人係於94年1月11日急診入院，與本案車禍
    發生之日期為同一日，而若告訴人係自己於上揭時、地跌倒
    受傷，其所受之傷勢當為1至2處，尤無受有「右側恥骨骨折
    、臉部撕裂傷、頭部外傷及多處擦傷」等多處傷害之理，益
    證該紙診斷證明書上所載告訴人之傷勢當為本件車禍所造成
    者無疑。
(四)第查，被告雖否認有撞到告訴人之情，惟其於警訊中已供稱
    ：「 (問：你有無於94年1月11日8時40分左右駕駛自小客車
    車號BR-4267號路經大林鎮嘉162線公路大美297號旁撞及路
    人後逃逸？)有的，當時我有擦撞到一名女性路人，因我從
    後視鏡看到該女子被人牽起來，以為沒關係，加上路旁難停
    車，所以就離開了」、「：：：該女是從南向北我左側跟一
    名女子橫越過馬路過來，該丙○○因此才在內外車道中間撞
    到我車右方」等語明確 (見警卷第2、3頁)，則其嗣後翻異
    其詞，改稱未撞到告訴人云云，顯係事後圖卸之詞，益徵情
    虛；且被告所駕駛之自用小客車之右前方車體確有擦撞之痕
    跡乙節，亦有該自用小客車之車損照片附卷可參 (見警卷第
    17、18頁)，足見被告之上揭自用小客車確有與告訴人發生
    碰撞並致告訴人倒地受傷無訛。復參以證人乙○○雖係告訴
    人之子，然若被告確未駕車撞到告訴人，證人乙○○衡情自
    無設詞誣指被告，而徒增日後遭被告追訴之風險與必要，可
    見告訴人所稱伊所受之上開傷勢係遭被告撞及所致乙情，應
    非子虛，而堪以採信。再者，告訴人於遭被告所駕駛之上開
    自用小客車撞及後隨即昏迷，並送醫急救乙情，除據告訴人
    自陳在卷外，並經證人乙○○到庭證述屬實 (分別見警卷第
    5頁、偵查卷第13頁、本院卷第37、38頁94年4月13日審判筆
    錄)，衡諸告訴人係年近70歲之老人，有其年籍資料在卷可
    參，是其於瞬間遭受撞及受有上開傷勢而當場昏倒，衡情要
    與事理無違，則被告所辯伊當時有回頭看到告訴人站起來云
    云 (見偵查卷第12、13頁；本院卷第17頁94年3月30日準備
    程序筆錄；第37頁94年4月13日審判筆錄)，顯與事實不符，
    尚難遽信。依此而論，被告所辯未撞及告訴人云云，核係臨
    訟飾卸之詞，不足採信。
(五)再查，徵諸上開道路交通事故現場圖、道路交通事故調查報
    告表及現場照片，顯示本案肇事現場並無任何明顯嚴重影響
    被告視線之障礙物存在，被告駕車行經該處自應注意車前狀
    況，察看前後、左右有無來往車輛、行人始行通過，況被告
    既自承當時車速僅5、60公里 (見警卷第2頁、偵查卷第13頁
    ) ，是若被告當時行經該路段時有注意車前狀況，則以被告
    行車之時速及該處之視野，理應有足夠的安全反應距離察見
    告訴人，以及有足夠的時間採取必要之安全避撞措施，以防
    止本件車禍之發生，其竟捨此不為，是其顯有過失至明。按
    汽車行駛時，駕駛人應注意車前狀況，並隨時採取必要之安
    全措施，道路交通安全規則第94條第3項定有明文。被告係
    曾領有汽車駕駛執照之人，已如前述，理應注意並遵守上述
    道路交通安全規定，且依卷附之道路交通事故調查報告表(一)
    所載，本件肇事當時係日間、路面狀態無缺陷、無障礙物、
    視距良好等情，則被告客觀上並無不能注意之情事，詎仍疏
    未注意車前狀況，因而肇事，致告訴人受有右側恥骨骨折、
    臉部撕裂傷、頭部外傷及多處擦傷等傷害，自難認其已盡應
    注意之能事，可見被告於本件車禍確有違反上述道路交通安
    全規則而有過失至明。次按刑法過失傷害罪，祇以加害人之
    有過失為致傷害之一原因為已足，不因被害人亦有過失而影
    響於犯罪之成立，但得審酌各方過失程度，為量刑輕重之標
    準 (院字第631解釋參照)，故本件告訴人橫越馬路縱有違反
    道路交通安全規則之情，而與有過失，依上揭解釋意旨，仍
    不能解免被告應負之過失責任；又告訴人係因本件車禍而受
    傷，已如前述，其與被告之過失行為間，顯具有相當因果關
    係。
(六)又按刑法第185條之4之駕駛動力交通工具逃逸罪，於88年4
    月21日經總統令公布，查本罪增訂之立法理由，乃「為維護
    交通安全，加強救護，減少被害人之死傷，促使駕駛人於肇
    事後，能使被害人即時救護，特增設本條」。觀此，立法者
    認駕駛人駕車肇事後，倘能將肇事之被害人，即時救護，即
    可減輕或避免被害人之傷亡，此攸關社會大眾生命、身體之
    安全，故而將此駕車肇事逃逸之行為，予以犯罪化，其目的
    係在處罰棄置不顧之不道德行為，而重在道德規範及善良風
    俗之維護，是被告於肇事後未停車下車察看，犯罪即已完成
    ，不因其事後因害怕或後悔返回，而影響其已成立之罪責；
    又汽車駕駛人，駕駛汽車肇事致人受傷或死亡，應即採取救
    護或其他必要措施，並向警察機關報告，不得駛離，為道路
    交通管理處罰條例第62條第1項所明定。本案被告甲○○雖
    於肇事時汽車駕駛執照遭吊扣，惟其究係曾領有駕駛執照之
    汽車駕駛人，對於上開課予汽車駕駛人於行車肇事後之法律
    上應履行之義務，仍不得諉為不知，且被告既自承有回頭查
    看告訴人，衡諸常情，當停車了解告訴人是否受有傷害，然
    其並未停車查看，復未報警及確認救護人員是否前來救護，
    即駕車離去，其主觀上顯有駕車肇事致人受傷而逃逸之認知
    與意欲甚明，是被告辯稱伊並未肇事逃逸云云，無非事後避
    重就輕推諉卸責之詞，無足採信。
(七)綜上所述，本件事證明確，被告過失傷害及肇事逃逸之犯行
    均洵堪認定，應予依法論科。
二、核被告甲○○所為，係犯刑法第284條第1項前段之過失傷害
    罪，及同法第185條之4之駕駛動力交通工具肇事，致人死傷
    而逃逸罪。按道路交通管理處罰條例第86條第1項，其已於
    條文內明白規定「因而致人受傷或死亡」。文義觀察，非常
    明確，限於「因而」「致人受傷或死亡」，當然必駕駛人有
    「過失」，方有適用。因此該條項規定，自祇限於汽車駕駛
    人犯刑法第284條過失傷害罪或犯刑法第276條過失致死罪，
    始有道路交通管理處罰條例第86條第1項加重其刑之適用 (
    參見臺灣高等法院暨所屬法院89年法律座談會彙編第334、3
    35頁)，而本案被告所犯刑法第185條之4之肇事逃逸罪，為
    故意犯，應無道路交通管理處罰條例第86條第1項加重其刑
    之適用，併此敘明。又其所犯上開2罪，犯意個別，行為互
    殊，應分論併罰。被告無駕駛執照駕車肇事，因而致告訴人
    受傷，並負刑事責任，爰依道路交通管理處罰條例第86條第
    1項，就所犯過失傷害罪部分，加重其刑。再被告前於84年
    間因違反肅清煙毒條例及麻醉藥品管理條例案件，經臺灣彰
    化地方法院於84年4月11日以83年度訴字第1887號判決分別
    判處有期徒刑3年2月、4月確定，嗣定應執行有期徒刑3年3
    月，於87年2月12日縮短刑期假釋出監並交付保護管束，並
    於91年3月10日保護管束期滿執行完畢等情，有臺灣嘉義地
    方法院檢察署刑案資料查註紀錄表、臺灣高等法院被告全國
    前案紀錄表各1份附卷可按，其於有期徒刑執行完畢5年以內
    再犯本件有期徒刑以上之罪，為累犯，應依刑法第47條之規
    定遞加重其刑。爰審酌被告於其汽車駕駛執照遭吊扣後，竟
    仍貿然駕車於公路上行駛，顯棄社會及個人安全於不顧，實
    有非是，且其肇事致告訴人受傷後逕自駕車離去、棄被害人
    於不顧逕自逃逸，實漠視其法律上所應履行之義務，亦顯見
    其法紀觀念淡薄，加以被告於犯後不惟未與告訴人達成和解
    ，賠償損害，甚且於本院審理時飾詞狡賴，難認有具體悔過
    之表現等一切情狀，量處如主文所示之刑，並依法定其應執
    行之刑，以資儆懲。
據上論斷，應依刑事訴訟法第299條第1項前段，道路交通管理處
罰條例第86條第1項，刑法第284條第1項前段、第185條之4、第4
7條、第51條第5款，罰金罰鍰提高標準條例第1條前段，判決如
主文。
本案經檢察官古富祺到庭執行職務。
中　　華　　民　　國　　94　　年　　4 　　月　　22　　日
                    臺灣嘉義地方法院交通法庭
                      審判長  法  官  黃國益
                              法  官  黃義成
                              法  官  黃仁勇
以上正本證明與原本無異。
如不服本判決，應於判決送達後10日內向本院提出上訴狀 (應附
繕本)。
中　　華　　民　　國　　94　　年　　4 　　月　　22　　日
                              書記官  吳明蓉
附錄本案論罪科刑法條全文：
(1)刑法第284條第1項前段：
因過失傷害人者，處六月以下有期徒刑、拘役或五百元以下罰金
。
(2)刑法第185條之4：
駕駛動力交通工具肇事，致人死傷而逃逸者，處六月以上五年以
下有期徒刑。
